【裁判字號】    97,上訴,1862
【裁判日期】    970605
【裁判案由】    詐欺等
【裁判全文】
臺灣高等法院刑事判決                97年度上訴字第1862號
上  訴  人  臺灣板橋地方法院檢察署檢察官
被      告  甲○○
選任辯護人  周奇杉律師
            許玉娟律師
            成樞律師
被      告  乙○○○
上列上訴人因被告等詐欺等案件，不服臺灣板橋地方法院九十五
年度簡上字第五五一號，中華民國九十七年二月十五日第一審判
決（起訴案號：臺灣板橋地方法院檢察署九十三年度偵字第一四
三三七、一四三三八號），提起上訴，本院判決如下：
    主  文
上訴駁回。
    理  由
一、按上訴書狀應敘述上訴理由；又上訴書狀未敘述上訴理由者
    ，應於上訴期間屆滿後二十日內補提理由書於原審法院，分
    別為刑事訴訟法第三百六十一條第二項及第三項前段所明定
    。而第二審法院認為上訴書狀未敘述理由者，應以判決駁回
    之。但其情形可以補正而未經原審法院命其補正者，審判長
    應定期間先命補正，此觀同法第三百六十七條規定甚明。
    次按所謂具體理由，必係依據卷內既有訴訟資料或提出新事
    證，指摘或表明第一審判決有何採證認事、用法或量刑等足
    以影響判決本旨之不當或違法，而構成應予撤銷之具體事由
    ，始克當之（例如：依憑證據法則具體指出所採證據何以不
    具證據能力，或依憑卷證資料，明確指出所為證據證明力之
    判斷如何違背經驗、論理法則）；倘僅泛言原判決認定事實
    錯誤、違背法令、量刑失之過重或輕縱，而未依上揭意旨指
    出具體事由，或形式上雖已指出具體事由，然該事由縱使屬
    實，亦不足以認為原判決有何不當或違法者（例如：對不具
    有調查必要性之證據，法院未依聲請調查亦未說明理由，或
    援用證據不當，但除去該證據仍應為同一事實之認定），皆
    難謂係具體理由，俾與第二審上訴制度旨在請求第二審法院
    撤銷、變更第一審不當或違法之判決，以實現個案救濟之立
    法目的相契合，並節制濫行上訴（最高法院九十七年度台上
    字第八九二號判決參照）。
二、經查，本件上訴人不服臺灣板橋地方法院九十七年二月十五
    日九十五年度簡上字第五五一號第一審判決，於九十七年三
    月十八日提起上訴，惟檢察官上訴書僅泛指「被告二人對於
    該帳戶及提款卡為何會供詐騙集團使用，及被害人為何會將
    遭詐騙款項依詐騙集團指示匯入上開帳戶等情均無法解釋」
    ，並未具體指摘原審判決有何採證認事、用法或量刑等足以
    影響判決本旨之不當或違法，而構成應予撤銷之具體事由；
    又被告並無「自證己罪」之義務，檢察官上開所述顯無理由
    。
    再按刑事訴訟法第一百六十一條已於民國九十一年二月八日
    修正公布，其第一項規定：檢察官就被告犯罪事實，應負舉
    證責任，並指出證明之方法。因此，檢察官對於起訴之犯罪
    事實，應負提出證據及說服之實質舉證責任。倘其所提出之
    證據，不足為被告有罪之積極證明，或其指出證明之方法，
    無從說服法院以形成被告有罪之心證，基於無罪推定之原則
    ，自應為被告無罪判決之諭知（最高法院九十二年台上字第
    一二八號判例參照）。又同法第一百六十三條亦在同時一併
    修正，證據調查應以當事人為主，法院為輔，而僅具補充及
    輔助地位，該條第二項前段規定，法院為發現真實，「得」
    依職權調查證據，舊規定則係「應」依職權調查證據，則是
    否補充介入調查，成為法院職權裁量事項，非謂負有調查之
    義務，檢察官舉證責任始終存在，倘檢察官未能善盡實質的
    舉證責任，法院以被告犯罪不能證明而為無罪判決時，如檢
    察官僅以法院未作補充介入調查為唯一理由而提起上訴，其
    上訴即非有理。至同條第二項但書係立法部門自提修正草案
    ，為司法院研擬草案內容所無，惟自刑事訴訟法責成檢察官
    負擔實質的舉證責任以後，法院發見真實釐清案情之查證義
    務，較德國刑事訴訟法要求該國法官應盡其澄清義務之程度
    為輕，被告受無罪推定，檢察官舉證責任不因第二項有但書
    之規定而得以減免。是該條第二項但書所指事項，應均以有
    利於被告之考量方得為之，否則，對檢察官未盡實質舉證責
    任之案件，竟要求法院接續依職權調查不利於被告之證據，
    豈非形同糾問，殊與修法本旨有違（參見朱石炎著，刑事訴
    訟法上第一八四頁至第一八六頁）。本件檢察官就不利於被
    告之證據部分應負實質舉證責任，惟所舉證據既均無法使原
    審對於被告二人涉嫌公訴人所指之事實形成確信不疑之心證
    ，依上開判例之見解，應為有利於被告之認定，上訴人復未
    依據卷內既有訴訟資料或提出新事證，指摘或表明第一審判
    決有何採證認事、用法或量刑等足以影響判決本旨之不當或
    違法，而構成應予撤銷之具體事由，復僅空言「原審對被告
    不利之客觀證據未予審酌，又未說明不採之理由」云云，即
    有未洽。另經本院命於收受裁定書後十日內補正具體上訴理
    由，上訴人於九十七年五月八日收受裁定，此有送達証書在
    卷可稽，惟迄未補正，揆諸前揭說明，本件上訴人之上訴不
    合法律程式，應不經言詞辯論程序，逕予駁回。
三、據上論斷，應依刑事訴訟法第三百六十七條前段、第三百七
    十二條，判決如主文。
中    華    民    國     97   年     6    月    5     日
                  刑事第十八庭審判長法  官  吳鴻章
                                    法  官  段景榕
                                    法  官  陳健順
以上正本證明與原本無異。
檢察官如不服本判決，應於收受送達後十日內向本院提出上訴書
狀，其未敘述上訴之理由者並得於提起上訴後十日內向本院補提
理由書（均須按他造當事人之人數附繕本）。
被告不得上訴。
                                    書記官   朱家惠
中    華    民    國    97    年    6     月    5     日


司法院資訊處製作；財團法人民間司法改革基金會備份。
